【裁判字號】    87,自,664
【裁判日期】    890707
【裁判案由】    侵占等
【裁判全文】
臺灣高雄地方法院刑事判決                          八十七年度自字第六六四號
    自  訴  人  甲○○
    自訴代理人  乙○○
                李明益律師
    被      告  丁○○
    選任辯護人  施秉慧律師
                陳平如律師
                柯淵波律師
    被      告  己○○
右列被告等因侵占等案件，經自訴人提起自訴，暨台灣高雄地方法院檢察署移送併案
審理（八十七年度偵字第一九二六五號），本院判決如左：
    主  文
丁○○、己○○均無罪。
    理  由
一、自訴意旨如附件自訴狀所載。
二、按犯罪事實應依證據認定之，無證據不得推定其犯罪事實。又不能證明被告犯
    罪者，應諭知無罪之判決，刑事訴訟法第一百五十四條、第三百零一條第一項
    分別定有明文。再者，認定不利於被告之事實，須依積極證據，苟積極證據不足
    為不利於被告事實之認定時，即應為有利於被告之認定，更不必有何有利之證據
    （最高法院三十年上字第八一六號判例參照）。自訴人認被告丁○○、己○○涉
    有侵占、背信罪嫌，無非以被告丁○○提供其母即被告己○○所有台灣省合作金
    庫光華支庫000000000000─三號，及訴外人張永興帳戶，供自訴人
    將款項匯入，並由被告丁○○負責操作股票交易，復有多張匯款單、存證信函、
    律師函為其依據。惟訊據被告二人均堅決否認有侵占等犯行，被告己○○辯稱：
    伊女兒丁○○和甲○○是高中同學，伊開的帳戶，存摺、印章本來就交伊女兒保
    管，後來伊女兒說甲○○要借帳戶買賣股票，詳細情形伊並不清楚等語，被告丁○○則辯稱：伊只是把伊母親己○○帳戶借甲○○使用，是共同帳戶，一起使用
    ，伊並未代甲○○操作股票，在八十七年二、三月間結束合作關係，帳目都清楚
  ，甲○○才把存摺、印章交還給伊，伊並沒有侵占、背信等語。經查：
  (一)、本件有關借用被告己○○名義帳戶，或自訴人所稱委由被告丁○○操作股票，
      均是自訴人與被告丁○○接洽，被告己○○並未出面，此為自訴人所自承，且
      由自訴人於八十七年九月七日就檢察官偵訊問「你告己○○何事？」時供稱：
      「我不是要告他，只是要告他女兒，因己○○只提供帳戶，買賣股票與其無關
      ，都是由其女兒丁○○在做」等語，於八十七年九月十七日就同一問題亦答稱
      ：「款項都是匯到陳女戶頭內的，但我無法證明陳女有侵占共犯之情形，主要
      是要告姚女」等語觀，自訴人於提出本件自訴或告訴前，即未認被告己○○有
      侵占或背信罪嫌，竟率爾對被告己○○提出本件自訴，自屬浪費訴訟資源，顯
      屬非是。
  (二)、自訴人就被告二人究竟侵占、背信多少金額，於八十七年六月三十日寄與被告
      二人之存證信函、八十七年八月十八日向台灣高雄地方法院檢察署提出告訴之
      告訴狀（附八十七年度偵字第一九二六五號卷）、於八十七年十月十五日向本
      院提出刑事附帶民事起訴狀（附本院八十七年度附民字第五七六號卷），均載
      明侵占金額為二百九十四萬元，此有該存證信函、告訴狀、刑事附帶民事起訴
      狀可憑，惟其於提出前開書狀期間之八十七年九月十七日於偵訊時稱：「她（
      指丁○○）還有一百多萬元未還我」等語，而附於前開偵案卷之自訴人所書立
      之統計表則記載侵占金額為一百五十一萬三千八百六十六元，嗣後於八十八年
      四月二十六日則再具狀稱被告二人侵占金額為八十八萬三千三百三十九元，此
      有該刑事補充自訴理由狀附卷可憑，而本院就前開金額之差異請自訴人說明，
      自訴人竟以筆誤答之，顯見自訴人自始即未能確定被告二人侵占、背信之金額
      究有多少。
  (三)、自訴人就所借用被告己○○帳戶之存摺、印章由何人保管，於八十七年九月三
      日偵訊時供稱：「存摺雖由我保管，不久就被她（指丁○○）取回」等語，於
      八十七年十一月六日本院審訊時，就同一問題則改稱：「印章、存摺沒有交給
      我使用」等語，經原承審法官質以八十七年九月三日之供述時，自訴人竟答稱
      ：「那是斷章取義」等語，惟至八十九年六月二十三日本院審訊時則再改稱：
      「八十六年十二月十九日以前，印章、存摺放在我那裡」等語，顯見自訴人就
      本件買賣股票或代為操作股票之實情，多所隱瞞。
  (四)、自訴人就本件股票買賣期間虧損之金額，於八十七年九月十七日偵訊時供稱是
      七十多萬元，與附於前開偵案卷統計表所列之七十八萬五千一百三十九元相近
      ，惟自訴人於八十九年四月十四日所提出之刑事聲請調查證據狀則改列虧損金
      額為十九萬八千一百二十八元，顯見自訴人就虧損金額亦含混不清。
  (五)、自訴人於八十八年四月二十六日提出刑事自訴補充理由狀，狀附自訴人與被告
      丁○○於八十七年二月十日電話錄音譯文，認足以證明自訴人已於八十七年二
      月十日前即要求被告丁○○匯回資金及清算帳戶，且於自訴狀中載明被告丁○○突於「八十七年五月間」離職避不見面，惟由被告丁○○所提自訴人於八十
      七年五月十九日寫與被告丁○○之信函，其內容只論及自訴人對被告丁○○之
      愛慕之情，絲毫未言及股票買賣匯回資金、清算之事，此有該信函附卷可稽，
      並為自訴人當庭承認該信函為真正，則以清算股票之事，既早於三個月前提出
      ，帳目尚未清楚，自訴人復認被告丁○○突然離職、避不見面，在此情況下，
      自訴人要求被告丁○○出面說明帳目尚且不及，豈有仍僅對被告丁○○表達愛
      慕之意，未及其他之理，顯見自訴人之指述不實。
  (六)、自訴人與被告丁○○就本件買賣股票，究係被告姚屏單純依自訴人之指示下單
      買賣股票，或是自訴人將資金交與被告丁○○代為操作股票，及系爭帳戶是共
      同使用或單純由自訴人使用，互有爭執，惟由自訴人自承曾保管系爭帳戶之存
      摺、印章，且於八十七年十一月六日本院審訊時供稱：「我偶而會指定要買什
      麼股票」等語，及其於八十八年四月二十六日所提自訴補充理由狀電話錄音譯
      文中有被告丁○○稱：「結果我只有整理另外那一本那個己○○的，舊的那一
      本沒有帶回去，我就在那邊算說我的股票為什麼只有三十萬，我的現金也沒有
      那麼多，大概十萬，怎麼差那麼多」等語，足認系爭帳戶被告丁○○亦在使用
      ，再者，自訴人對被告丁○○有愛慕之意，已如前述，復為被告丁○○任職致
      和證券股份有限公司之保證人，此為自訴人所是認，顯見自訴人與被告丁○○
      並非單純客戶與營業員之關係等情觀，應可認本件並非如自訴人所稱是由被告
      丁○○代為操作股票，亦非被告丁○○所辯單純依自訴人指示下單買賣股票，
      而系爭帳戶，應是由自訴人與被告丁○○所共同使用無疑。
  (七)、自訴人就遭被告二人侵占或背信之金額、買賣股票期間之虧損金額，均無法明
      確指述，已如前述，卻對被告丁○○配合對帳所提出之數據一再否認，自屬無
      據，至於自訴人另提出證人戊○○、丙○○證明被告丁○○侵占十萬元之借款
      、約十二萬元出售股票股款，惟證人戊○○經本院多次傳訊未到庭，僅提出證
      明書說明，而證人丙○○雖到庭證稱曾代自訴人出售股票，並將股款交被告丁○○，惟其亦不知被告丁○○如何處理，則自難以戊○○審判外之證明書或丙○○未能證明該十二萬元為被告丁○○侵占之證述，即為被告丁○○不利之認
      定。
  是綜上所述，自訴人既無法證明被告二人侵占或背信之金額，且其指述又有重大瑕
  疵可指，自難以其指述遽入被告二人於侵占或背信罪名。此外，復查無其他積極證
  據足證被告二人有何侵占等犯行，不能證明被告二人犯罪，依法應為無罪之諭知。
三、台灣高雄地方法院檢察署以自訴人已提起本件自訴為由，將同一事實之八十七年
    度偵字第一九二六五號案移送本院審理，本院依法自得併予審理，附此說明。
據上論斷，應依刑事訴訟法第三百四十三條、第三百零一條第一項，判決如主文。
中      華      民      國    八十九    年      七      月      七    日
                                臺灣高雄地方法院刑事第一庭
                                    法  官  曾  逸  誠
右正本證明與原本無異。
如不服本判決，應於判決送達後十日內，向本院提出上訴狀。
                                    書記官    許玉城
中    華    民    國      八十九      年      七      月      七      日


司法院資訊處製作；財團法人民間司法改革基金會備份。
